【裁判字號】    95,訴,223
【裁判日期】    951027
【裁判案由】    侵權行為損害賠償
【裁判全文】
臺灣花蓮地方法院民事判決               95年度訴字第223號
原      告  丙○○
訴訟代理人  鍾年展律師
被      告  甲○○
            乙○○
上列當事人間因被告妨害名譽等案件，原告提起損害賠償刑事附
帶民事訴訟事件，由本院刑事庭裁定移送前來（95年度附民字第
9號），本院於民國95年10月11日言詞辯論終結，判決如下：
    主      文
被告應連帶給付原告新台幣壹拾萬元，及自民國95年5月10日起
至清償日止，按年息百分之五計算之利息。
被告應連帶將本院95年度自字第1號刑事判決書全文以全十規格
刊登於更生日報第壹版壹日。
原告其餘之訴駁回。
訴訟費用由被告連帶負擔二分之一，餘由原告負擔。
本判決第一項得假執行。
原告其餘假執行之聲請駁回。
    事實及理由
一、本件被告乙○○經合法通知無正當理由，未於言詞辯論期日
    到場，核無民事訴訟法第386條所列各款情形，爰依原告聲
    請，由其一造辯論而為判決。
二、原告主張：
  (一)被告共同基於侮辱原告名譽之故意，於民國94年12月21日，
    聯名在更生日報第一版刊登「原住民之恥，敬告國策顧問慈
    大教授丙○○：你的行為令人不齒，原住民最大的恥辱，不
    要避不見面，勇敢的出來面對我們二人」等文字，貶損原告
    名譽，經原告向鈞院提起自訴並審理在案。
  (二)原告目前任職於慈濟大學擔任教授職務，亦曾擔任總統府國
    策顧問，94年薪資收入新台幣（下同）106萬餘元，在社會
    上擁有一定之名譽及地位，被告前述公然侮辱之行為，損害
    原告名譽至深且廣，依民法第195條第1項規定請求被告連帶
    賠償非財產上之損害50萬元及刊登刑事判決全文之方式回復
    原告名譽。並聲明：1.被告應連帶給付原告50萬元，及自95
    年5月10日起至清償日止，按年息百分之五計算之利息。2.
    被告應連帶將鈞院95年度自字第1號刑事判決書全文以全十
    規格刊登於更生日報第一版一日；就前述1.之請求原告願供
    擔保請准宣告假執行。
三、被告乙○○於最後言詞辯論期日未到庭，據其前曾為之聲明
    及陳述稱：整件事情與被告甲○○無關，都是我所為，在刑
    事庭我有向審判長報告，可惜審判長沒有採納我的意見，原
    告為國策顧問及大學教授，應有更高的道德標準；我們本來
    合夥要標下鯉魚潭露營區的承包案，得標後原告卻將被告排
    除在整個案子外，並獨吞全部利益，我是受害者，之後原告
    又避不見面，拒接電話，我在忍無可忍之下才會登報，是要
    請原告出面解決，沒有侮辱原告之意；登報前我沒有經過被
    告甲○○同意，我的認知裡認為被告均為被害人，被告甲○
    ○之想法應該和我一樣，才將他的名字登上去；我是大學畢
    業，目前無業、無收入等語。被告甲○○則以：鯉魚潭露營
    區承包案本係由兩造及另一位人士共四人合標，企劃案也是
    我寫的，但後來原告將被告排除在外；登報是被告乙○○所
    為，我叫他不要將我的名字寫上去，他卻刊登我的名字，在
    刑事庭時審判長要被告乙○○扛起責任，當初我是希望刑事
    案件趕快結束，被告乙○○也願意承擔責任，所以我才認罪
    ；我是軍校畢業，目前無業，退休金也花用殆盡等語資為抗
    辯。並均聲明：原告之訴駁回。
四、兩造不爭執之事實：94年12月21日更生日報廣告欄有刊登如
    附件所示之廣告。
五、得心證之理由：本件兩造所爭執之處，應在於１原告請求被
    告連帶賠償非財產上之損害50萬元，是否適當？2.原告請求
    被告連帶將本院95年度自字第1號刑事判決書全文刊登於更
    生日報第一版一日，作為回復名譽之方法，是否適當？茲審
    酌如下：
  (一)原告主張被告刊登廣告之事實，已據其提出與所述相符之更
    生日報剪報一份為憑，並經本院依職權調閱本院95年度自字
    第1號刑事卷宗中所附準備程序筆錄、審判筆錄、更生日報
    函及所附廣告原稿、廣告收據等可證（被告均於本院刑事庭
    審理時認罪，有審判筆錄足參），且被告所為已經本院認定
    犯公然侮辱罪，各處拘役二十日，得易科罰金確定，有該刑
    事卷宗及本院刑事判決、台灣高等法院花蓮分院95年度上易
    字第80號刑事判決附卷可稽，是被告乙○○辯稱無侮辱原告
    之意，被告甲○○辯稱登報未經其同意云云，均不可採，再
    參酌前述事證，應認原告之主張為真實。
  (二)按不法侵害他人之身體、健康、名譽、自由、信用、隱私、
    貞操，或不法侵害其他人格法益而情節重大者，被害人雖非
    財產上之損害，亦得請求賠償相當之金額。其名譽被侵害者
    ，並得請求回復名譽之適當處分。民法第195條第1項定有明
    文。名譽為人格之社會評價，名譽有無受損害，應以社會上
    對個人評價是否貶損作為判斷之依據，苟其行為足以使他人
    在社會上之評價受到貶損，不論其為故意或過失，均可構成
    侵權行為。本件被告在不特定多數人得共見共聞之更生日報
    上刊登如附件所示廣告，內容含「原住民之恥」、「你的行
    為令人不齒、原住民最大的恥辱」等文字，客觀上已貶損原
    告在社會上的評價，使其受到他人憎惡、蔑視、侮辱、嘲笑
    、不齒與其來往之待遇，確為故意不法侵害原告之名譽權，
    依據前述說明，原告自得請求損害賠償及回復名譽之適當處
    分。而回復名譽之方法，性質上亦屬損害賠償之回復原狀，
    其回復之方法及範圍自應斟酌妨害名譽之方法、名譽受損害
    之程度，為適當之處分。
  (三)本院審酌原告現為大學教授（原告所提慈濟大學教職員在職
    證明書可參，本院卷37頁），94年度薪資所得106萬餘元，
    名下財產有房屋、土地各二筆、田賦、車輛各一筆，被告乙
    ○○為大學畢業，自稱目前無業、無收入，94年度全年所得
    16餘萬元，名下財產有田賦、土地、車輛各一筆；被告甲○
    ○為軍校畢業，自稱目前無業，94年度全年所得27萬餘元，
    名下財產有房屋、土地、車輛各一筆（以上兩造之收入及財
    產資料，有財政部台灣省國稅局花蓮縣分局95年6月30日函
    及所附兩造94年度綜合所得稅各類所得資料清單、花蓮縣稅
    捐稽徵處95年7月3日函及所附兩造之總歸戶財產查詢清單為
    憑，本院卷17至25頁），及兩造之身分、地位、被告所為侵
    害情節及原告因遭人以侮辱性文字刊登廣告，精神上所受痛
    苦程度等一切情狀，認原告請求非財產上之損害賠償以十萬
    元為適當，及應將本院95年度自字第1號刑事判決書全文以
    全十規格刊登於更生日報第1版1日，為適當之回復名譽方法
    。
六、從而，原告依民法第195條第1項規定請求如主文第一、二項
    所示，為有理由，應予准許，逾此部分之請求即無理由，應
    予駁回。本件就判決被告應連帶給付原告十萬元及法定遲延
    利息部分，依民事訴訟法第389條第1項第5款規定，應依職
    權宣告假執行，至於原告其餘賠償金之請求敗訴部分，其假
    執行之聲請已無依據，應併予駁回。
七、本件事證已臻明確，被告乙○○於書狀中聲請傳喚證人高清
    玄，欲證明鯉魚潭露營區得標事宜，本院認為並無必要，暨
    兩造其餘攻擊防禦方法與舉證，均無礙勝負判斷，爰不一一
    論列，附此敘明。
八、訴訟費用負擔之依據：民事訴訟法第79條、第85條第2項。
中    華    民    國    95    年    10    月    27    日
                        臺灣花蓮地方法院民事庭
                            法      官  楊碧惠
上列正本證明與原本無異。
如對本判決不服，應於送達後20日內，向本院提出上訴狀（應抄
附繕本）。
中    華    民    國    95    年    10    月    27    日
                            法院書記官  黃倪濱


司法院資訊處製作；財團法人民間司法改革基金會備份。
